【裁判字號】    95,交聲,171
【裁判日期】    950630
【裁判案由】    違反道路交通管理處罰條例聲明異議
【裁判全文】
臺灣苗栗地方法院交通事件裁定   95年度交聲字第171號
     原處分機關  交通部公路總局新竹區監理所苗栗監理站
     異  議  人
     即受處分人  甲○○
上列異議人因違反道路交通管理處罰條例案件，對於交通部公路
總局新竹區監理所苗栗監理站於民國95年5 月25日以竹監苗字第
裁54-ABY819260號所為之裁決處分（原舉發案號：台北市政府警
察局北市警大字第ABY819260 號），聲明異議，本院裁定如下：
    主  文
原處分撤銷。
    理  由
一、汽車駕駛人，爭道行駛有下列情形之一者，處新臺幣6 百元
    以上1 千8 百元以下罰鍰：十三、機器腳踏車，不在規定車
    道行駛。道路交通管理處罰條例第45條第1 項第13款定有明
    文。
二、原處分意旨略以：本件異議人即受處分人甲○○於民國91年
    12 月15 日9 時58分，駕駛車牌號碼MCW-401 號重型機車，
    在臺北市○○○路，因「機器腳踏車不在規定車道行駛」之
    違規，經台北市政府警察局以北市警交大字第ABY819260 號
    違反道路交通管理事件通知單舉發，嗣異議人未於應到案日
    期91 年12 月30日前依法繳納罰鍰，經原處分機關於95年5
    月25 日 以竹監苗字第裁54-ABY819260號裁決書，裁處異議
    人罰鍰新台幣（下同）1,800 元，並牌照扣繳。
三、異議意旨則略以：異議人係於91年12月15日違規，依據行政
    罰法第27條第1 項，行政罰之裁量權因3 年期間之經過而消
    滅，原處分機關於95年5 月25日裁決，顯然已逾上開裁量權
    得行使之期間。又依據行政程序法第117 條第7 款及第110
    條第4 款規定，具有重大明顯瑕疵，應為自始無效，因此依
    據同法第113 條第2 款規定確認該處分無效。
四、經查：異議人甲○○於上開時間、地點，駕駛上開重型機車
    ，因行駛於禁行車道，有原舉發機關以北市警交大字第BY81
    9260號違反道路交通管理事件通知單在卷可按，且異議人對
    於前開違規之事實，並不否認，堪認有此舉發事件。異議人
    抗辯如上，經查：苗栗監理站目前曾因異議人於91年12月15
    日之違規，於92年7 月23日裁決的主文記載為：罰鍰新台幣
    1,200 元。罰鍰限於92年8 月22日前繳納。上開駕駛執照逾
    期不繳送之處分：自92年8 月23日起罰鍰為新台幣1800元
    ，並限於92年9 月06日前繳納。罰鍰於92年9 月6 日前繳
    納者，逾期不繳納者，依法移送強制執行。有原處分機關92
    年7 月23日以竹監苗字第裁54- ABY819260 號裁決在卷可證
    ，而原處分機關復以異議人上開違規於95年5 月25日重新裁
    決，此亦有原處分機關95年5 月25日以竹監苗字第裁54-ABY
    81926 0 號裁決在卷可憑。
五、按行政程序法第101 條規定「行政處分如有誤寫、誤算或其
    他類此之顯然錯誤者，處分機關得隨時或依申請更正之。前
    項更正，附記於原處分書及其正本，如不能附記者，應製作
    更正書，以書面通知相對人及已知之利害關係人。」因此原
    處分機關僅在於顯然錯誤情形下，予以更正原處分，並無重
    新處分之權利。又按道路交通案件處理辦法第4 條規定「聲
    明異議案件之處理，除準用刑事訴訟法有關規定外，依本辦
    法之規定處理之。」，又一事不再理為刑事訴訟法上一大原
    則，蓋對同一被告之一個犯罪事實，祇有一個刑罰權，不容
    重複裁判之原理。則本件原處分機關依據台北市政府警察局
    北市警交大字第ABY819260 號舉發違反道路交通管理事件通
    知單，其上記載違規時間為91年12月15日09時58分，到案日
    期為91年12月30日前，而本件原裁決日期為92年7 月23日，
    原處分機關復於95年5 月25 日 再行裁決，此有92年7 月23
    日、95年5 月25日裁決書在卷足憑。異議人只有於91年12月
    15日09時58分機器腳踏車不在規定車道行駛之違規，原處分
    機關卻分別於92年7 月23日及95年5 月25日2 次之裁決，顯
    然對於同一交通違規案件，有重複裁決之違法，本院參照上
    開說明，對於原處分機關於95年5 月25日之重新裁決，以程
    序上之理由予以撤銷。又本件違規原處分機關於92年7 月23
    日已經裁決，並沒有異議人所抗辯行政罰之裁量權因3 年期
    間之經過而消滅之適用，應係原處分機關將92年7 月23日裁
    決，依行政程序法送達後，依法強制執行，附此說明。
據上論斷，應依道路交通案件處理辦法第20條，裁定如主文。
中    華    民    國    95    年    6     月    30    日
                    交通法庭    法  官  張珈禎
上列正本證明與原本無異。
如不服本裁定，應於裁定送達後5 日內向本院提出抗告狀。
                                書記官  黃雅琦
中    華    民    國    95    年    6     月    30    日


司法院資訊處製作；財團法人民間司法改革基金會備份。
